【裁判字號】    97,交上易,639
【裁判日期】    970604
【裁判案由】    過失傷害
【裁判全文】
臺灣高等法院臺中分院刑事判決       97年度交上易字第639號
上  訴  人  臺灣臺中地方法院檢察署檢察官
上  訴  人
即  被  告  丙○○
上列上訴人等因被告過失傷害案件，不服臺灣臺中地方法院96年
度交易字第928號，中華民國97年1月24日第一審判決（起訴案號
：臺灣臺中地方法院檢察署96年度偵字第26884號），提起上訴
，本院判決如下：
    主  文
原判決撤銷。
丙○○因過失傷害人，處有期徒刑參月，如易科罰金，以新台幣
壹仟元折算壹日。
    事  實
一、丙○○於民國（下同）88年間，犯贓物罪，經臺灣臺中地方
    法院判處有期徒刑3月確定，於92年12月2日執行完畢（於本
    案不構成累犯）。其復於96年9月6日上午，駕駛車牌號碼X5
    -7042號自用小貨車，沿臺中市○○路由東往西方向行駛，
    於該日上午11時50分許，行至設有行車管制號誌之甘肅路與
    福上巷之交岔路口時，本應遵守燈光號誌之指示，以防止危
    險之發生，而依當時天晴、日間自然光、路面乾燥、無缺陷
    、無障礙物、視距良好之情形下，並無不能注意之情事，竟
    疏未注意，在前方號誌已轉為紅燈時未停車而貿然闖越該路
    段，適乙○○騎乘車牌號碼NJ7-922號機車，沿臺中市福上
    巷由南往北方向行駛至上開路口，見狀煞車不及，2車發生
    碰撞，致乙○○倒地，受有右肩鎖關節脫臼之傷害。丙○○
    肇事後，經人報案，於台中市警察局第六分局警員謝聖賢到
    場時陳述肇事經過，自願接受裁判。
二、案經乙○○訴請臺灣臺中地方法院檢察署檢察官偵查起訴。
    理  由
一、上揭犯罪事實，業據上訴人即被告（下稱被告）丙○○於偵
    查、原審中均坦承不諱，核與告訴人乙○○於警詢、偵查指
    述情節相符合，並有道路交通事故調查報告表(一)(二)、現場圖
    、現場照片20幀及診斷證明書1紙在卷可參。按汽車行駛至
    交岔路口，應遵守燈光號誌之指示，道路交通安全規則第
    102條第1項第1款定有明文，本件被告係領有駕駛執照之駕
    駛人，前開交通規則為其所應注意。且依肇事當時天侯晴天
    、日間自然光、路面乾燥、無缺陷、無障礙物、視距良好，
    有道路交通事故調查報告表，殊無不能注意之情事；而肇事
    之臺中市○○路與福上巷口，係設有行車管制號誌之交岔路
    口，有道路交通調查報告表1份在卷可憑。則被告駕駛自小
    客車行駛至該設有行車管制號誌之路段時，在無不能注意之
    情形下，自應遵守燈光號誌之指示，以防止危險之發生，竟
    貿然闖越紅燈，致煞車不及撞及遇綠燈前行由告訴人乙○○
    所騎乘之機車，造成告訴人受有上述傷害，是被告就本件事
    故之發生顯有過失，且被告之過失行為與告訴人所受之傷害
    間並有相當因果關係。綜上所述，被告過失傷害罪行，堪以
    認定。【按被告以外之人（包括證人、鑑定人、告訴人、被
    害人及共同被告等）於審判外之陳述雖不符刑事訴訟法第
    159條之1至之4等四條之規定，而經當事人於審判程序同意
    作為證據，法院審酌該言詞陳述或書面陳述作成時之情況，
    認為適當者，亦得為證據；當事人、代理人或辯護人於法院
    調查證據時，知有刑事訴訟法第159條第1項不得為證據之情
    形，而未於言詞辯論終結前聲明異議者，視為有前項之同意
    ，同法第159條之5定有明文。本件證人乙○○固均曾於警詢
    及偵查中為陳述，其性質屬傳聞證據，查無符合同法第159
    條之1至之4等前四條之情形，其所為之上開警詢及偵查筆錄
    內容，業經本院審理時予以提示並告以要旨，且各經檢察官
    及被告表示意見。當事人已知上述筆錄乃傳聞證據，且均未
    於言詞辯論終結前對該等筆錄內容異議，依上開規定，是其
    於警詢及偵查中之證言已擬制同意其有證據能力，本院審酌
    上開筆錄作成時，出於證人自由意所陳述，無不當取供之情
    形，認為以之作為本案之證據亦屬適當，是其於警詢及偵查
    筆錄之證言自具有證據能力。】。
二、核被告所為，係犯刑法第284條第1項前段之過失傷害罪。公
    訴人原起訴被告涉犯刑法第284條第1項之過失傷害罪嫌，嗣
    於原審97年1月17日審理論告法條為刑法第284條第2項前段
    之業務過失傷害罪嫌，惟按刑法上所謂業務，係指個人基於
    其社會地位繼續反覆所執行之事務，本案被告雖曾於原審供
    稱：為客人修車試車云云，惟其原先固經營汽車修配廠，然
    所經營之汽車修配場豪輪汽車股份有限公司業因自動停止營
    業6個月以上，為經濟部函知命令解散、廢止公司登記等情
    ，有經濟部96年11月12日經授中字第09635271440號函存卷
    可參；且被告於97年5月28日本院審理時亦供稱：伊開過汽
    車修理場，95年間工廠結束營業，被查封拍賣，車禍那天伊
    沒有做汽車修理，是在賣水果等語（見本院卷第70至72頁）
    ，否認有修車試車之情事。是被告前後所供有歧異，復無其
    他積極證據可資定被告尚有經營修車事業，依有利被告認定
    原則，應認被告於車禍時非經營修車業，並非以駕駛為其附
    隨業務，是原審檢察官論告意旨尚有誤會，本院仍依原起訴
    法條認為被告成立刑法第284條第1項前段之過失傷害罪。被
    告肇事後，經人報案，於台中市警察局第六分局警員謝聖賢
    到場時陳述肇事經過，有肇事人自首情形紀錄表1份可佐，
    核與自首要件相符，依刑法第62條前段，減輕其刑。原判決
    認被告罪證明確而予科刑，固非無見，惟查：檢察官於原審
    97 年1月17日審理論告法條為刑法第284條第2項前段之業務
    過失傷害罪嫌，原判決未敘明被告是否為從事業務之人，致
    有業務過失之情狀，逕論以被告過失傷害罪，即有未當。檢
    察官上訴指稱被告係以汽車修理為業，當時係駕駛客戶之車
    輛，顯係業務上之行為，且於本件事故發生後，即將所經營
    之豪輪汽車股份有限公司解散，未賠償告訴人之損失等語，
    惟據前揭敘明，被告之犯行並非業務過失，又查被告所經營
    之豪輪汽車股份有限公司於肇事當時業已停業6個月以上，
    是被告並無刻意脫產之情事，檢察官上訴固無理由；另被告
    上訴請求從輕量刑，惟原審已審酌被告犯罪一切情狀，量刑
    尚稱妥適，被告上訴亦無理由。惟原判決既有上述可議之處
    ，自無可維持，應由本院將原判決撤銷改判。爰審酌被告犯
    罪過失程度、被害人所生危害、被告之犯後態度及雖已與告
    訴人達成和解，但除強制險已由保險公司給付被害人外，被
    告並未依和解內容支付理賠金額（經告訴人乙○○到庭陳明
    ）等一切情狀，量處如主文第2項所示之刑，並諭知易科罰
    金之折算標準。
據上論斷，應依刑事訴訟法第369條第1項前段、第364條、第299
條第1項前段，刑法第284條第1項前段、第62條前段、第41條第1
項前段，罰金罰鍰提高標準條例第1條，判決如主文。
本案經檢察官甲○○到庭執行職務。
中    華    民    國    97    年    6     月    4     日
            刑事第七庭   審判長 法  官 林  榮  龍
                                法  官 鄭  永  玉
                                法  官 江  錫  麟
上列正本證明與原本無異。
不得上訴。
                               書記官 劉  建  智
中    華    民    國    97    年    6     月    4     日
附錄論罪科刑法條：
刑法第284條：
  因過失傷害人者，處6月以下有期徒刑、拘役或5百元以下罰金
  ，致重傷者，處1年以下有期徒刑、拘役或5百元以下罰金。
  從事業務之人，因業務上之過失傷害人者，處1年以下有期徒
  刑、拘役或1千元以下罰金，致重傷者，處3年以下有期徒刑、
  拘役或2千元以下罰金。


司法院資訊處製作；財團法人民間司法改革基金會備份。
